最高法院民事裁定　　　　　　　一○○年度台抗字第五二二號
再 抗告 人　台中縣私立青年高級中學
法定代理人　林秀女
代　理　人　王文聖律師
上列再抗告人因與相對人黃快等（即蔡譜陸之繼承人）間請求清
償債務聲請強制執行事件，就司法事務官之處分提出異議，對於
中華民國一○○年四月二十七日台灣高等法院台中分院裁定（一
○○年度抗字第一九○號），提起再抗告，本院裁定如下：
    主  文
原裁定廢棄，應由台灣高等法院台中分院更為裁定。
    理  由
本件再抗告人執台灣屏東地方法院九十七年度司促字第八八三八
號支付命令為執行名義，向台灣台中地方法院（下稱台中地院）
聲請對其債務人即相對人黃快等就第三人蔡少明之遺產管理人林
益輝律師（下稱第三人）之金錢債權強制執行，經台中地院核發
扣押命令及移轉命令，再抗告人聲明異議，經台中地院司法事務
官裁定駁回，再抗告人對之提出異議，復經該院法官裁定駁回，
再抗告人不服提起抗告。原法院以：本件再抗告人聲請強制執行
之標的為債務人即相對人對第三人之普通金錢債權，該金錢債權
並未附有條件、期限、對待給付，或為破產、公司重整債權等難
以依收取命令、移轉命令或支付轉給命令辦理之情形，且債務人
對第三人之普通金錢債權具有明確之價值，非如他人有優先權之
債權等其他事由，致難依規定辦理，其換價程序自應依強制執行
法第一百十五條第一、二項之規定為之。台中地院駁回其異議，
經核並無不合等詞，因以裁定維持台中地院所為之裁定，駁回再
抗告人之抗告。
按債務人對於第三人之金錢債權，經扣押後，欲使債權人之債權
獲得清償，須為換價之處分，而換價之方法有四：即收取命令、
移轉命令、支付轉給命令與準用對於動產執行之拍賣或變賣。以
上各種方法，其性質及效果互有不同，究以何種命令為當？執行
法院雖有裁量之權，但何者對債權人最為有利？因事件之各別情
況而異，故法院於核發前，除應審酌具體情形外，並得詢問債權
人之意見，以保護債權人之利益，此觀強制執行法第一百十五條
第二項、第三項之規定自明。又扣押之債權因法院核發移轉命令
，即由債務人移轉與債權人，具有代物清償之性質，該執行債權
於移轉範圍內因清償而消滅，縱因第三人無資力致未獲清償，已
消滅之執行債權亦不再回復，債權人應負擔第三人無資力之危險
。因此，倘第三人無資力或其資力顯難以清償債權人之債權時，
均不適於發給移轉命令，俾免強使債權人承擔不能獲償之危險。
本件再抗告人主張：第三人其財產僅有坐落台中市○里區○○段
一六五、一六六、一六七地號等三筆土地，依公告現值計算其價
額約為新台幣（下同）二億六千五百萬元，依台中地院八十二年
度執字第九六二九號聲請強制執行事件所製作之分配表，蔡少明
之遺產所負債務總額約高達十五億元，蔡少明之繼承人復均已拋
棄繼承，該第三人之財產顯不足清償債務，其債權實已與破產債
權之性質無異云云，並提出財產歸屬資料清單及分配表為證（見
台中地院第一七○四號及第三一號執行卷內資料），台中地院未
予審酌，並究明該第三人之資力是否有顯難以清償再抗告人債權
之情形？復未詢問再抗告人之意見，即逕核發移轉命令，尚嫌速
斷。乃原法院未遑注及，遽予維持台中地院上開駁回異議之裁定
，自有適用強制執行法第一百十五條第二項規定之顯有錯誤，且
所涉及之法律見解，亦具有原則上之重要性。再抗告論旨，執以
指摘原裁定不當，求予廢棄，非無理由。
據上論結，本件再抗告為有理由。依強制執行法第三十條之一、
民事訴訟法第四百九十五條之一第二項、第四百七十七條第一項
、第四百七十八條第二項，裁定如主文。
中    華    民    國  一○○  年    七    月   十四   日
                      最高法院民事第七庭
                          審判長法官  顏  南  全  
                                法官  林  大  洋  
                                法官  沈  方  維  
                                法官  鄭  傑  夫  
                                法官  陳  重  瑜  
本件正本證明與原本無異
                                      書  記  官  
中    華    民    國  一○○  年    七    月  二十六  日
                                                      K